臺灣桃園地方法院刑事判決　　　　　　　　　　　　　九十一年度訴字第二四四號
　　公　訴　人　臺灣桃園地方法院檢察署檢察官
　　被　　　告　乙○○
　　　　　　　　丙○○
　　　　　　　　丁○○
右列被告因違反山坡地保育利用條例等案件，經檢察官提起公訴（八十九年度偵字第
一六三五八號），本院判決如左：
    主  文
乙○○未依規定領有廢棄物清除許可證，從事廢棄物清除，處有期徒刑壹年伍月。緩
刑肆年。
丙○○、丁○○無罪。
    事  實
一、乙○○明知已經主管機關公告為山坡地之桃園縣龍潭鄉○○○段三八九地號土地
    登記為其姊蕭余通妹所有，現由其兄甲○○管理；又明知從事廢棄物清除，應向
    縣（市）主管機關或中央主管機關委託之機關申請核發公民營廢棄物清除處理機
    構許可文件後，始得受託清除廢棄物業務，竟未向主管機關申請核發廢棄物處理
    之許可證，於民國八十九年十月十一日上午受不詳姓名年籍之成年人，以不詳金
    額之代價之委託，從事建築廢棄物之清除與處理，再分別以日薪新台幣（下同）
    二千元、八千元之代價僱用不知情之丁○○、丙○○（另為無罪之諭知，詳如後
    述），於未經上開山坡地所有權人及管理權人之同意下，乙○○於同年月十一日
    下午二時許，擅自指示丁○○駕駛車牌號碼ＡＶ─四四六號營業大貨車從不詳地
    點載運前開廢棄物前往上開山坡地，丙○○則駕駛挖土機在上開山坡地挖掘坑洞
    ，以掩埋上開建築廢棄物，嗣於八十九年十月十一日下午三時許經路人發現而報
    警當場查獲。
二、案經桃園縣警察局平鎮分局報告台灣桃園地方法院檢察署檢察官偵查起訴。
    理  由
壹、被告乙○○有罪部分：
一、訊據被告乙○○固不諱言於右揭時地，未經申請許可亦無廢棄物清除許可證，即
    僱用丙○○、丁○○開挖山坡地以傾倒廢棄物欲掩埋之事實，惟矢口否認有何違
    反山坡地保育利用條例及廢棄物清理法之犯行，辯稱：其準備要種水果，廢棄物
    只是木屑和紙，是要用來做有機肥料，有經甲○○同意種水果，不知上揭土地是
    山坡地，也不知會違法云云。然查：
（一）右揭被告乙○○僱請丁○○載運廢棄物傾倒於亦受其所僱之丙○○所挖掘於前
      揭山坡地上之坑洞之事實，迭據被告乙○○供承無訛，互核與證人丙○○、丁○○所為之證述大致相符，並有桃園縣山坡地保育利用管理查報與取締案件會
      勘紀錄、桃園縣龍潭鄉公所環境衛生稽查案件處理紀錄各一份在卷可稽。又上
      揭桃園縣龍潭鄉○○○段三八九地號之土地，係案外人蕭余通妹所有，委由證
      人甲○○管理，且經公告為山坡地，業經證人甲○○證述在卷，亦有臺灣省政
      府八五府農水字第一二三一四號公告、桃園縣大溪地政事務所土地所有權狀各
      一份附卷可查。又被告所傾倒之廢棄物，包括廢土、廢水泥塊、樹枝、廢塑膠
      管、廢塑膠袋、廢塑膠組合地毯等物，此有上開稽查工作紀錄及照片九張附卷
      可考，被告所傾倒之物分屬事業廢棄物及一般廢棄物，亦可認定，是其所辯：
      廢棄物僅是木屑和紙云云，顯然昧於事實。
（二）被告乙○○雖辯稱：傾倒廢棄物之目的在於堆肥以種水果云云，惟其先於警訊
      中辯稱：因該山坡地要種水果，所以開挖以放置廢棄物作為肥料，乃同意讓人
      傾倒廢棄物，沒有獲利，亦不知廢棄物來源云云（參上開偵查卷第八頁），嗣
      於偵查中改稱：開挖土坡地是要做水池用，因被人偷倒垃圾在家門口，才請被
      告丁○○倒在家對面做肥料云云（參上開偵查卷第三十六、四十一頁），又改
      稱：建築廢棄物是倒在其住處附近之空地，該空地不是其所有，是想拿來做肥
      料，才請人載到山坡地，不知廢棄物是何人倒的云云（參上開偵查卷第四十四
      頁），是被告乙○○對於廢棄物之來源先後有不同之供述，上開所辯顯有瑕疵
      可指。況且，其所傾倒之廢棄物內容已詳如前述，多屬無機或不可循環回收使
      用之物，欲待其腐化成為有機肥，實有如緣木求魚，故而，被告乙○○所為堆
      肥之辯解，亦無足採。
（三）被告乙○○另辯稱：曾經甲○○同意云云，惟證人甲○○迭於警、偵訊及本院
      調查中證述：沒有同意傾倒廢棄物等語明確（參見台灣桃園地方法院檢察署八
      十九年度偵字第一六三五八號偵查卷第四、四十頁及本院九十一年五月九日訊
      問筆錄），而被告乙○○於警、偵訊中亦供稱：地主不知開挖土地、倒垃圾，
      但曾說要種水果（參上開偵查卷第八、三十七頁），是足認被告乙○○就於上
      述山坡地為廢棄物之處理乙節確未得土地所有權人或管理權人之同意，被告乙○○所辯顯不足採。
    綜上，本案事證已臻明確，被告乙○○之犯行均堪予認定。
二、按行為後法律有變更者，適用裁判時之法律，刑法第二條第一項前段定有明文，
    被告乙○○犯罪後，廢棄物清理法第二十二條第二項業已修正為同法第四十六條
    第一項，於九十年十月二十四日公布，同年月二十六日施行，是被告乙○○犯罪
    後法律已有變更，茲比較新舊法之結果，舊法係處一年以上五年以下有期徒刑，
    得併科一百萬元以下罰金；新法亦係處一年以上五年以下有期徒刑，得併科新臺
    幣三百萬元（即銀元一百萬元）以下罰金，雖二者法定刑度相同，惟該法條既修
    正如上，仍屬法律變更，且舊法並非較有利於被告者，依刑法第二條第一項前段
    之規定，自應適用裁判時之法律即修正後之廢棄物清理法之規定處罰。查被告乙○○未領有廢棄物清除許可證，竟為不詳姓名年籍之成年人清除廢棄物，又在他
    人山坡地擅自從事廢棄物之處理，核其所為，係犯修正後廢棄物清理法第四十六
    條第一項第四款之未依規定領有廢棄物清除許可文件，從事廢棄物清除罪及山坡
    地保育利用條例第三十四條第一項之占用他人山坡地擅自從事廢棄物之處理罪。
    被告乙○○所犯上開二罪，係一行為觸犯數罪名，屬想像競合，應從一重之廢棄
    物清理法第四十六條第一項第四款之罪處斷。又被告乙○○係委由不知情之被告
    丙○○、丁○○二人為之（詳如後述），為間接正犯。爰審酌被告乙○○犯罪之
    動機、目的、手段、所生之損害及犯罪後態度等一切情狀，量處如主文所示之刑
    。末查被告乙○○前未曾受任何有期徒刑以上刑之宣告，此有臺灣桃園地方法院
    檢察署刑案資料查註紀錄表、台灣高等法院被告全國前案紀錄表各一份附卷可憑
    ，其經此教訓，自當知所惕勉而無虞再犯，本院綜核各情認上開有期徒刑之宣告
    ，已足策其自新，所宣告之刑，以暫不執行為適當，併依法諭知緩刑四年，用啟
    向上。
貳、被告丙○○、丁○○無罪部分：
一、公訴意旨略以：被告乙○○（業已論罪科刑如前）明知已經主管機關公告為山坡
    地之桃園縣龍潭鄉○○○段三八九地號土地登記為其姊蕭余通妹所有，現由其兄
    甲○○管理，竟意圖為自己不法之利益，未經所有權人及管理權人之同意，亦未
    經主管機關之許可領有廢棄物清除、處理許可證，竟於八十九年十月十日上午受
    不詳姓名之人，以不詳金額之代價之委託，從事建築廢棄物之清除與處理，再以
    日薪二千元僱用被告丁○○、日薪八千元僱用被告丙○○代為清除處理上開建築
    廢棄物，被告丁○○、丙○○即與被告乙○○基於共同之犯意聯絡，由被告丁○○駕駛車牌號碼ＡＶ─四四六號營業大貨車從不詳地點載運前開廢棄物前往右開
    山坡地，被告丙○○則駕駛挖土機搬運上開建築廢棄物至被告丁○○之車輛及在
    上開山坡地挖掘坑洞，以掩埋上開建築廢棄物，嗣經路人發現而報警當場查獲，
    因認被告丙○○、丁○○亦共同涉犯山坡地保育利用條例第三十四條第一項之占
    用他人山坡地擅自堆積土石從事廢棄物處理罪嫌、（修正前）廢棄物清理法第二
    十二條第二項第四款之未取得許可證從事廢棄物之清除、處理罪嫌云云。
二、按犯罪事實，應依證據認定之，無證據不得推定其犯罪事實，刑事訴訟法第一百
    五十四條定有明文。又按行為非出於故意者不罰，刑法第十二條第一項亦定有明
    文，而所謂故意係指行為人認知客觀不法構成要件並意欲實現不法構成要件之主
    觀心態，是行為人縱使客觀上之行為合於客觀不法構成要件，但主觀上對於客觀
    不法構成要件若欠缺認知，仍不得科以刑罰處分。公訴人認被告丙○○、丁○○
    亦有上開罪嫌，係以本案之建築廢棄物既由被告丙○○自某地地面以挖土機搬上
    被告丁○○駕駛之右開車輛，應認與被告乙○○有犯意聯絡，行為分擔，顯係共
    同正犯為論據。訊據被告丙○○、丁○○均堅決否認公訴意旨所指之犯行，均辯
    稱：渠二人僅係受僱於被告乙○○，渠二人駕駛營業車，有人打電話叫就去載，
    不知被告乙○○沒有廢棄物清除許可證，也不知該山坡地係他人所有等語。經查
    ：被告乙○○並未告知被告丙○○、丁○○二人其並未領有廢棄物清除許可證，
    亦未告知桃園縣龍潭鄉○○○段三八九地號係他人所有經公告之山坡地，且僅僱
    用被告丙○○、丁○○一日，此據被告乙○○供陳在卷（參見本院九十一年八月
    二日審理筆錄），又被告丙○○、丁○○分別以駕駛挖土機、營業大貨車為業，
    受僱於被告乙○○挖掘山坡地及載運廢棄物，就被告乙○○所指示挖掘及傾倒之
    土地是否為山坡地？又該山坡地是否為其所有？甚而被告乙○○載運廢棄物之目
    的是否在於清除？又是否領有廢棄物清除許可證？衡諸交易常態，被告丙○○、
    丁○○不僅無權過問，亦非渠二人所關心之重點，又被告丙○○、丁○○僅受僱
    於被告乙○○一日，對於上開各節並不知情，亦屬情理之常，是被告丙○○、丁○○前揭辯稱，堪值採信。公訴人前開論據，充其量均僅能證明被告丙○○、丁○○有處理廢棄物之事實，但並無法證明渠二人主觀上明知或可得而知被告乙○○未領有許可證或核備文件及該山坡地係屬他人所有，此外復查無其他事證足資
    證明被告丙○○、丁○○之犯行，渠二人之犯罪不能證明，爰應為其無罪之諭知
    。
三、至於台灣桃園地方法院檢察署八十九年偵字第一七八五四號案件，於本院審理中
    以起訴效力所及為由，移送本院併案審理，惟如前所述，被告丙○○經起訴之犯
    罪事實已經本院為無罪之諭知，自與併案之犯罪事實無裁判上一罪之關係，本院
    自不得併予審理，應退請檢察官另行依法處理，併予敘明。
據上論斷，應依刑事訴訟法第二百九十九條第一項前段、第三百零一條第一項，廢棄
物清理法第四十六條第一項第四款，山坡地保育利用條例第三十四條第一項、刑法第
二條第一項前段、第十一條前段、第七十四條第一款，判決如主文。
本案經檢察官郭靜文到庭執行職務。
中      華      民      國    九十一    年      八      月      二      日
                          臺灣桃園地方法院刑事第一庭
                              審判長法  官  吳爭奇
                                    法  官  胡芷瑜
                                    法  官  范明達
右正本證明與原本無異。
如不服本判決，應於判決送達後十日內向本院提出上訴狀( 應附繕本 )，上訴於
臺灣高等法院。
                   書記官   孫立文
中        華        民        國   九十一   年   八   月    二十    日
附論罪科刑依據之法條：
山坡地保育利用條例第三十四條
在公有或他人山坡地內，擅自墾殖或設置工作物者，處六月以上五年以下有期徒，得
併科三萬元以下罰金。
前項未遂犯罰之。
犯本條之罪者，其墾殖物及工作物沒收之。
廢棄物清理法第四十六條第一項第四款
有下列情形之一者，處一年以上五年以下有期徒刑，得併科新台幣三百萬元以下罰金
：
四、未依第四十一條第一項領有廢棄物清除、處理許可文件，從事廢棄物貯存、清除
    、處理、或未依廢棄物清除、處理許可文件內容貯存、清除、處理廢棄物。
